【裁判字號】    90,交抗,290
【裁判日期】    900831
【裁判案由】    違反道路交通管理處罰條例
【裁判全文】
臺灣高等法院交通法庭刑事裁定                      九十年度交抗字第二九號
    抗   告   人
    即原處分機關  台北市交通事件裁決所  設台北市○○○路○段九二號七樓
    代   表   人  乙○○
    受 處  分 人  甲○○
右抗告人因受處分人甲○○違反交通管理處罰條例案件，不服臺灣臺北地方法院中華
民國九十年六月二十九日所為裁定（九十年度交聲字第五○五號）提起抗告，本院裁
定如左：
    主  文
原裁定撤銷，發回臺灣臺北地方法院。
    理  由
一、抗告意旨略以：（一）交通員警掣單舉發違反道路交通管理處罰條例所列之違規
    事實，本質上為行政處分，係公務員基於職務上權力，依法就特定之具體事件所
    為具有公法上效果之單方行政行為，基於公務員為公法上行為具有公信力之原則
    ，該行政處分當可被推定為真正，其據以依法處分之事實認定亦為真正無誤，本
    此公信原則，乃立法者賦予行政機關制定違反道路交通管理事件統一裁罰標準及
    處理細則，使執行員警得當機處分，以達其維護交通秩序、安全之行政目的；反
    之，若謂公務員一切行政行為均需預留證據以證其實，則國家行政勢必窒礙難行
    ，據此，刑事訴訟法就犯罪證據有關之規定中與屬行政秩序罰之交通違規裁罰本
    質不合之部分，自不在準用之列，從而本案並無任何證據足資證明舉發員警有捏
    造事實違法取締之情事，則執勤員警本其維護交通秩序、安全職責所為之舉發，
    自應受到合法、正確之推定，況受處分人亦自承已違規超越停止線，自難僅依受
    處分人堅決否認有任何闖紅燈之行為，即將原處分撤銷，諭知受處分人不罰；（
    二）依交通部八十二年三月二十七日研商闖紅燈認定標準會議紀錄及交通部八十
    二年四月二十二日交路（82）字第○○九八一一號函(1)車輛面對圓形紅燈時仍逕
    予穿越路口至銜接路段，含左轉、直行、迴轉及右轉（依箭頭綠燈允許行駛者除
    外）即視為闖紅燈之行為；(2)繪設有路口範圍時，車輛無視於紅燈警示，有穿越
    路口之意圖，而車身已伸入路口範圍者，亦視同闖紅燈，若僅伸越停止線而未達
    路口範圍者，則視為不遵守標線指示；(3)未繪設路口範圍者之情形，以車輛無視
    於紅燈號誌，而有穿越路口之企圖，其車身並已伸越停止線，足以妨害其他方向
    人、車通行者，亦以闖紅燈論處，若僅車身伸越停止線，則以不遵守標線指示視
    之；(4)目前交岔路口已繪設網狀黃線區者，暫以該範圍視作路口，未繪設者請公
    路主管機關依內政部警政署六十五年二月十六日（65）警署交字第○○二四九號
    函之規定，視路況車況繪設路口範圍；(5)路口設有照相設施者並請有關單位依會
    議結論之認定標準配合調整以更能明確認定等語。
二、原裁定以原處分機關台北市交通事件裁決所雖認受處分人甲○○於民國（下同）
    九十年三月二十日凌晨一時十分許，駕駛車牌Ｈ九—二七九號營業小客車，在台
    北縣三重市○○路與三民街口闖紅燈右轉，違反道路交通管理處罰條例第五十三
    條規定，遭警當場攔停掣單舉發，由原處分機關裁罰後，受處分人不服提出申訴
    ，經舉發單位調查結果仍謂受處分人違規闖紅燈屬實，而依道路交通管理處罰條
    例第五十三條、第六十三條第一項第三款規定裁處受處分人罰鍰新臺幣一千八百
    元，並記違規點數三點；惟訊據受處分人堅決否認有違規闖紅燈之行為，辯稱其
    可能因質疑警員執法標準，致遭加重舉發等語，經查受處分人被舉發違規之事實
    ，除舉發警員之陳述外，並無錄影、拍照等證據資料可供佐證，尚難遽認受處分
    人確有闖紅燈之違規事實為由，將原處分撤銷，改諭知受處分人不罰，固非無見
    。
三、惟查本案掣單舉發之警員二人均陳稱九十年三月二十日凌晨，彼等擔任巡邏勤務
    ，於一時十五分許，在台北縣三重市○○路與三民路口約四十公尺處執行路檢時
    ，發現受處分人闖紅燈等語，有台北縣警察局三重分局九十年五月一日重警行申
    字第○一○四四二號函可佐；受處分人雖否認有何闖紅燈之違規事實，然其向原
    處分機關申訴及聲明異議時，均已自承前揭時、地其為警攔停舉發時，所駕駛之
    汽車前車輪確已穿越停止線等語，有受處分人提出之申訴書、異議狀及現場位置
    圖可按，堪認受處人於前揭時地等候紅燈時，其汽車前輪確已超越停止線甚明，
    則依上開交通部之會議紀錄及函文，本案受處分人超越停止線之處所是否繪
    設有路口範圍、受處分人所駕駛之車輛超越停止線時其車身已否伸入路口範圍、
    苟該處未繪設路口範圍，受處人汽車超越停止線是否已妨害其他方向人車通行等
    各節，均事涉受處分人究否構成違規闖紅燈或僅屬不遵守道路交通標線指示等違
    規事實之認定，自當進一步查明以為認定之依據，乃原審未傳訊當場攔停受處分
    人之警員到庭說明，亦未為任何調查，徒以本案僅舉發警員之陳述，不足據以認
    定受處分人確有闖紅燈之違規事實云云，逕將原處分撤銷，諭知受處分人不罰，
    已嫌率斷。況受處分人自承超越停止線部分，核已違反道路交通管理處罰條例第
    六十條第二項第三款規定「不遵守道路交通標線之指示」，原裁定就此部分未敘
    明何以上開供述不足採信，即諭知受處分人不罰，亦顯有未合。從而抗告意旨指
    摘原裁定不當，即非無據，自應由本院將原裁定撤銷，發回原審法院，詳為調查
    並更為適法之裁判。
四、據上論斷，應依道路交通事件處理辦法第二十六條、刑事訴訟法第四百十三條前
    段裁定如主文。
中      華      民      國    九十      年      八      月    三十一    日
                              臺灣高等法院交通法庭
                                  審判長法  官  許  增  男
                                        法  官  黃  鴻  昌
                                        法  官  蔡  彩  貞
右正本證明與原本無異。
不得抗告。
                                        書記官  張  淑  芬
中      華      民      國      九十   年     九    月      五        日


司法院資訊處製作；財團法人民間司法改革基金會備份。
